臺灣高等法院高雄分院刑事判決　　　　 99年度上易字第830號
上　訴　人
即　被　告　施添發
上列上訴人因被告傷害等案件，不服臺灣高雄地方法院98年度訴
字第1451號中華民國99年7 月21日第一審判決（起訴案號：臺灣
高雄地方法院檢察署98年度偵字第3102號），提起上訴，本院判
決如下：
     主  文
原判決關於施添發對林劉鎮犯恐嚇危害安全罪及定執行刑部分均
撤銷。
施添發被訴對林劉鎮犯恐嚇危害安全罪部分無罪。
其他上訴駁回。
上訴駁回部分所處之刑（犯傷害罪，累犯，處有期徒刑參月，如
易科罰金，以新臺幣壹仟元折算壹日；又犯恐嚇危害安全罪，累
犯，處有期徒刑參月，如易科罰金，以新臺幣壹仟元折算壹日）
，應執行有期徒刑伍月，如易科罰金，以新臺幣壹仟元折算壹日
。
     事  實
一、施添發前於民國89年間，因偽造文書案件，經原審臺灣高雄
    地方法院以91年訴字第1075號判決判處有期徒刑6 月確定，
    又於92年間因違反電子遊戲場業管理條例、妨害公務等案件
    ，經原審臺灣高雄地方法院以93年簡上字第101 號及本院93
    年度上易字第460 號判決，分別判處有期徒刑5 月、5 月確
    定，上開各罪並合併定應執行有期徒刑1 年2 月，嗣於94年
    7 月27日易科罰金執行完畢。詎仍不知悔改而為下列行為：
（一）於98年1 月18日21時40分許，在高雄市○鎮區○○路與三
      多路口之85大樓樓下計程車排班處，與其母施高花忍及黃
      俊嘉共同搭乘張碧珠所駕駛車牌號碼713-XF號計程車欲前
      往高雄市○○路96號，途中施添發對張碧珠表示：「小姐
      你長那麼漂亮，為何要開計程車，不去做會計」，張碧珠
      回稱：「你不要這麼說，職業不分貴賤」，施添發因此心
      生不悅，隨後並要求張碧珠停車，張碧珠依其請求停車後
      ，施添發卻表明其為所長，要求張碧珠載其前往派出所，
      張碧珠駕車行至同市○○路與廣西路口，適見高雄市政府
      警察局前鎮○○○○路派出所（下稱復興路派出所）員警
      在場執行勤務，張碧珠立即停車向值勤員警招手示意，員
      警許秋煌即前去瞭解，施添發見狀遂心生不滿，竟出於傷
      害人身體之犯意，以手拉扯張碧珠頭髮並持拖鞋打張碧珠
      臉部，許秋煌乃共同搭乘張碧珠駕駛之上開計程車前往復
      興路派出所，途經一心路與修文街口時，施添發又承上開
      傷害之接續犯意，先以右手毆打張碧珠之右臉頰，復欲再
      揮拳打張碧珠時，被許秋煌、黃俊嘉等人拉住而未打中張
      碧珠，卻不慎碰及車內後照鏡，使後照鏡連同空車顯示器
      掉落損壞（此部分不構成毀損罪，業經原審判決無罪確定
      在案），上開接續傷害行為致張碧珠受有右側臉部挫傷、
      頭痛之傷害。嗣於同日22時17分許，許秋煌帶同施添發、
      張碧珠等人進入復興路派出所內，施添發又基於恐嚇之犯
      意，以手指著張碧珠對其恫稱「我絕對不會放過你」等語
      ，以此加害生命、身體之事恐嚇張碧珠，致張碧珠心生畏
      懼而危害於安全。
二、案經張碧珠訴由高雄市政府警察局前鎮分局、苓雅分局報請
    臺灣高雄地方法院檢察署檢察官偵查起訴。
     理  由
甲、有罪部分：
壹、證據能力部分：
一、按刑事訴訟法第159 條之4 第2 款所稱從事業務之人於業務
    上或通常業務過程所須製作之紀錄文書、證明文書，因係於
    通常業務過程不間斷、有規律而準確之記載，且大部分紀錄
    係完成於業務終了前後，無預見日後可能會被提供作為證據
    之偽造動機，其虛偽之可能性小，除非該等紀錄文書或證明
    文書有顯然不可信之情況，否則有承認其為證據之必要。醫
    院診斷證明書係病患就診或就醫，醫師就其診斷治療病患結
    果，所出具之證明書，醫師法第17條規定，醫師如無法令規
    定之理由，不得拒絕診斷書之交付。醫師係從事醫療業務之
    人，病患如純為查明病因並以接受治療為目的，而到醫療院
    所就醫診治，醫師於例行性之診療過程中，對該病患所為醫
    療行為，於業務上出具之診斷書，屬於醫療業務上或通常醫
    療業務過程所製作之證明文書，自該當於上開條款所指之證
    明文書。其依此項規定所製作之驗傷診斷書，應屬刑事訴訟
    法第159 條第1 項「法律有規定」之傳聞證據之例外（最高
    法院95年度臺上字第5026號判決要旨參照），是以卷附張碧
    珠之高雄市立聯合醫院診斷證明書，依前揭說明，應有證據
    能力。
二、按被告以外之人於審判外之言詞或書面陳述，除法律有規定
    者外，不得作為證據；又被告以外之人於審判外之陳述，雖
    不符刑事訴訟法第159 條之1 至第159 條之4 之規定，而經
    當事人於審判程序同意作為證據，法院審酌該言詞陳述或書
    面陳述作成時之情況，認為適當者，亦得為證據；當事人、
    代理人或辯護人於法院調查證據時，知有第159 條第1 項不
    得為證據之情形，而未於言詞辯論終結前聲明異議者，視為
    有前項之同意。刑事訴訟法第159 條第1 項、第159 條之5
    定有明文。經查，本判決所引用之各項證據資料，其屬於被
    告以外之人於審判外之陳述者，均據本院於調查證據程序逐
    一提示並告以要旨，檢察官、被告均知該等證據為被告以外
    之人之審判外陳述，已表示同意作為證據（見本院卷第100
    頁、176 頁反面）及未於言詞辯論終結前聲明異議，本院審
    酌上開證據作成時之情況，亦無不當取供等情形，認為以之
    作為本案之證據亦屬適當，依刑事訴訟法第159 條之5 規定
    ，應有證據能力。
貳、實體部分：
一、訊據被告坦承前揭傷害被害人張碧珠之犯行，惟辯稱：我承
    認有打張碧珠，當時我喝醉酒，是因為司機張碧珠緊急煞車
    ，害我母親嚇到，因為生氣，我才打她的，我是義憤傷害、
    正當防衛云云。另對於有關恐嚇被害人張碧珠部分，則矢口
    否認有何恐嚇張碧珠之犯行，於原審及本院辯稱：我患有情
    感性精神病，案發前均有喝酒，忘記有無向張碧珠恐嚇「我
    絕對不會放過你」，且在警察局張碧珠叫她朋友打我的眼睛
    ，我在警察局被銬24小時，我在警察局怎麼可能恐嚇他，況
    她現在還在八十五樓那邊排班云云。
二、經查：
（一）傷害張碧珠部分：
    上揭被告傷害張碧珠之事實，業據被告於原審審理時坦承
      不諱（見原審卷二第166 頁、本院卷第97頁、178 頁面）
      ，核與證人即被害人張碧珠、證人即同車乘客黃俊嘉於警
      詢、偵查、原審之證述情節相符（見高市警前分偵字第09
      800019 23 號警卷，下稱警一卷，第5 至6 頁、第9 頁；
      98年度偵字第3102號卷，下稱偵一卷第10頁、第11頁、原
      審卷二第92至94頁），復有高雄市立聯合醫院98年1 月18
      日出具之診斷證明書1 份在卷可稽（見警一卷第19頁），
      是被告上開任意性之自白，與事實相符，堪予採信。故被
      告於上揭時、地傷害張碧珠，致張碧珠受有右側臉部挫傷
      、頭痛傷害之事實，應堪認定。
    雖證人即被告之母施高花忍於本院審理時固具結證述：司
      機他看到車外有兩個人（指警察），她就要停車，她就緊
      急煞車，我就頭往後仰碰到，我有嚇到，所以被告才打司
      機等語（見本院卷第177 頁）。然有關被告傷害被害人張
      碧珠之原委，業據證人黃俊嘉於偵查中具結證述：98年1
      月18日9 點40分左右，我與被告、被告母親搭乘被害人的
      計程車。後來車上有發生口角，被告拿200 元給司機說要
      去二聖路96號，司機說照錶跳。因我與被告是朋友介紹認
      識的，我有法律上的問題要請被告幫忙。有發生2 次衝突
      ，1 次是告訴人招警察過來，被告看到警察過來就打告訴
      人，還有1 次是警察上車之後，告訴人開車前往派出所，
      在路上被告又打了告訴人1 次等語（見偵一卷第11頁)；
      於原審審理時具結證述：98年1 月18日晚上9 點多時在前
      鎮區○○路、三多路口時，我有與被告一起搭張碧珠的車
      。張碧珠後來受傷是被被告打的。我與被告及被告的媽媽
      一起上車要去二聖路，在車上被告有拿兩百元給張碧珠，
      張碧珠說車資多少就收多少，我不會多收，被告說張碧珠
      你長的很漂亮，開計程車很可惜，張碧珠說我是自力更生
      ，且職業不分貴賤，這時被告就有點不高興，被告說我是
      所長你不認識我嗎，張碧珠可能也不知道什麼是所長吧，
      張碧珠說所長是否要載去派出所，剛好車子開到半路碰到
      有警車，張碧珠就把車子停下來，揮手叫警察過來，2 個
      警察就走到張碧珠的車子旁邊時，被告就一拳打過去，警
      察叫張碧珠把車子開到復興路派出所，張碧珠說因為怕被
      告再打他，所以叫警察一起隨行，但是在路上要去派出所
      時，被告又打了張碧珠1 次，我看到就把被告捉住，叫他
      不要打了，之後就差不多到派出所了，我們就下車，警察
      就帶被告到派出所裡面，我跟被告的媽媽一起進去坐在派
      出所裡面招待用的椅子，我在那裡就聽到被告在那裡吵吵
      鬧鬧的，張碧珠看到警察時沒有緊急煞車等語（見原審卷
      二第92頁）。上情核與證人即被害人張碧珠於偵查、原審
      具結證述之情節大致相合( 見偵一卷第10頁、原審卷第89
      頁反面、第90頁）。查證人黃俊嘉為被告之朋友，此為被
      告於警詢供述可按（見警一卷第2 頁），是其證言應無偏
      袒被害人張碧珠之情，然依證人黃俊嘉上開所言，並無證
      人即被告之母施高花忍所證述：司機即被害人張碧珠緊急
      煞車之情，是被告之母施高花忍上開證述，核與事證不符
      ，不足採信。
    又刑法上所謂當場激於義憤而傷害人，係指被害人之行為
      違反正義，在客觀上足以激起一般人無可容忍之憤怒，而
      當場實施傷害者而言，最高法院24年上字第2246號著有判
      例。是刑法第279 條之義憤傷害罪，係必須被害人不義行
      為在先，行為人在現場，無法容忍，一時激動，忿而對被
      害人加以傷害；再所謂不義行為，係指以社會客觀之評價
      ，認為激起大眾之憤怒而言。查被害人張碧珠並無前開緊
      急煞車之情，業如前述，況縱令有此舉動，衡諸社會客觀
      之評價，亦非激起大眾之憤怒，是被告於本院審理時另辯
      以因被害人張碧珠緊急煞車，造成我母親嚇到，我才打她
      云云，非可採取。
    再刑法所規定正當防衛之要件，必對於現在之不正侵害，
      始能成立，若侵害已過去，或預料有侵害而侵害尚屬未來
      ，則其加害行為，自無正當防衛之可言，最高法院19年上
      字第1174號著有判例。又刑法第二十三條所規定之正當防
      衛，係以對於現在不法之侵害，而出於防衛自己或他人權
      利之行為為要件，故侵害已過去之報復行為，與無從分別
      何方為不法侵害之互毆行為，均不得主張正當防衛，97年
      度台上字第2614號判決參照。查被告有前開傷害被害人張
      碧珠之情，業據告訴人張碧珠、證人即同車乘客黃俊嘉供
      證在卷，如前所述；而非被害人張碧珠有傷害被告之舉，
      是被告施添發辯稱其打被害人張碧珠之犯行，出於正當防
      衛云云，揆之上揭說明，亦非可取。至被告嗣後依其所提
      出之高雄巿政府警察局拒絕賠償理由書，辯其在警局有遭
      人打傷之情云云，然依上開說明，亦難對之前傷害被害人
      張碧珠之行為主張正當防衛，是其此部分具狀聲請傳喚警
      員許秋煌、吳橋昇、林俊吉欲證明其在警局之傷如何造成
      ，有無正當防衛云云，自無必要，併此敘明。
    綜上所述，被告施添發有上開傷害被害人張碧珠之犯行，
      事證明確，所辯上情尚不足以認定無傷害之情，非可採取
      ，應依法予以論科。
（二）恐嚇張碧珠部分：
    證人張碧珠於警詢時稱：被告於98年1 月18日22時17分許
    ，進入復興路派出所後，我有聽到被告大吼大叫，並向我恐
    嚇說：「絕對不會放過你」等語（見警一卷第7 頁）；於偵
    訊時亦具結證稱：被告只有指著說「我絕對不會放過你」等
    語（見偵一卷第11頁）；於原審審理時亦具結證述：被告在
    警局跟我說「絕對不會放過你」等語（見原審卷二第91頁反
    面）。核與證人即員警許秋煌於原審審理時證稱：被告只有
    說「我絕對不會放過你的」等語（見原審卷二第16 1頁）相
    符，堪認被告確於98年1 月18日22時17分許，在復興路派出
    所內，以手指著張碧珠對其恫稱「我絕對不會放過你」等語
    ，已堪認定。
    佐以被告進入復興派出所之前，即對張碧珠施以傷害之行
      為，已如前述，堪認被告上開恐嚇言語於客觀上顯足使張
      碧珠心生畏懼，致生危害於安全甚明。
    又刑法第三百零五條所謂致生危害於安全，係指受惡害之
      通知者，因其恐嚇，生安全上之危險與實害；易言之，即
      有以使人生畏怖心為目的，而通知將加惡害之旨於被害人
      而言。查被害人張碧珠因被告施添發上開恐嚇之語，確有
      心生畏怖，此據其於警詢供證：我都在自強三路一帶排班
      ，日後我怕他會找我麻煩，令我恐懼不已，我要提出恐嚇
      告訴等語（見警一卷第7 頁）；於偵查中亦證述：我開計
      程車19年了，我第一次遇到這種事情，我很害怕等語（見
      偵一卷第11頁）；於原審審理時亦具結證述：我被恐嚇之
      後我很害怕，我現在開計程車都會怕。我原來就在案發地
      點那裡排班，我是固定地點，我在那裡排班，我還是很害
      怕等語（見原審卷二第90頁）。是被告既有上開恐嚇之詞
      ，致被害人張碧珠畏懼而提出告訴，且於警詢、偵查及原
      審中一再證述其遭被告恐嚇之後會害怕等語，堪認其當時
      生命深感不安，顯而易見，即難謂未達於危害安全之程度
      。
    又被告雖以患有情感性精神病，案發前均有喝酒，忘記有
      無對張碧珠恐嚇云云置辯。惟按刑法上所謂精神耗弱（現
      已修正為行為時因精神障礙或其他心智缺陷，致其辨識行
      為違法或依其辨識而行為之能力，顯著減低者），係指行
      為時之精神，對於外界事務之判斷力，較之普通人之平均
      程度顯然減退者而言。而犯罪行為人精神是否耗弱，固屬
      醫學上精神病科之專門學問，非有專門精神病醫學研究之
      人，予以診察鑑定，不易判斷。但精神耗弱，仍屬於行為
      有責性之判斷範圍，其認定應由法院依職權為之，不得視
      為一種單純之醫學或心理學上概念，進而以此概念代替法
      院之判斷，故雖經醫學專家鑑定行為人之精神狀態，提供
      某種概念，亦不過作為法院判斷之資料而已，法院非不得
      綜合全部調查所得資料以判斷行為人於行為時有無精神耗
      弱之情事，並非必須有待於精神病科之醫學鑑定，始得據
      為裁判之基礎，最高法院85年度台上字第6071號判決闡釋
      明確。查被告患有情感性精神疾病，固有高雄醫學大學附
      設中和紀念醫院95年6 月27日診斷證明書、95年6 月16日
      診斷證明書、國軍高雄總醫院97年4 月18日診斷證明書各
      1 份在卷可憑（見偵一卷第22至26頁），且被告於98年1
      月18日事發前均有喝酒乙情，亦據證人黃俊嘉於警詢證述
      於偵訊時證述屬實（見警一卷9 頁），惟被告於98年1 月
      19日即事實欄一（一）案發隔日製作警詢筆錄時，對於搭
      乘張碧珠所駕駛之計程車地點、車上有哪些人、每個人所
      乘坐之位置、其與張碧珠發生爭執的過程等各節，均能清
      楚陳述，但就其不利部分均一概否認，此有警詢筆錄在卷
      可稽（見警一卷），足見被告於案發當時對自己權益之維
      護，較之普通人並無顯然減退之情形存在，參以被告於原
      審及本院審理時應答如流，條理清晰，且能詳細陳述其與
      張碧珠發生爭執之經過，並對於證人之詰問均能切中問題
      、過程流暢無礙，有原審及本院準備程序及審判筆錄可查
      ，顯見被告為前開犯罪行為時意識顯然清醒、精神狀況並
      無異常，而無因精神障礙或其他心智缺陷，致不能辨識其
      行為違法或欠缺依其辨識而行為之能力，或致其辨識行為
      違法或依其辨識而行為之能力顯著減低之情事，至為明確
      ，被告於原審請求鑑定於行為時之精神狀況，核無必要，
      其首揭所辯，要無足採。
    另公訴意旨認被告另對被害人張碧珠稱「瘋女人叫你走你
      不走」等語。然查，證人張碧珠於警詢稱：「施添發有向
      我恐嚇『我絕對不會放過你』，施添發的媽媽看到我，並
      拿杯子丟我，證人黃俊嘉有搶下杯子而沒有丟到我，並罵
      我『瘋女人，叫你走你不走』等語（見警一卷7 頁），與
      證人許秋煌於原審審理時證稱：「（問：被告有無說「瘋
      女人叫你走你不走，我絕對不會放過你」的話？）瘋女人
      是被告的媽媽說的，我沒有聽到被告說這個話，我只有聽
      到被告說『我絕對不會放過你』」等情（見原審卷二第
      161 頁），互核相符，足認「瘋女人叫你走你不走」並非
      被告所言，而係被告母親施高花忍所言，公訴意旨認被告
      另對張碧珠稱「瘋女人叫你走你不走」等語，即有誤會，
      應予更正。
    綜上所述，被告施添發有於上開時、地對被害人張碧珠恐
      嚇之犯行，事證已甚明確，洵堪認定，其否認有對被害人
      張碧珠恐嚇之情，辯稱：在警察局張碧珠叫他朋友打我的
      眼睛，我在警察局被銬24小時，我在警察局怎麼可能恐嚇
      他，況她現在還在八十五樓那邊排班云云，亦難以此即遽
      認其未對被害人張碧珠有恐嚇之事實。至其另具狀謂被害
      人張碧珠甚至誣指其之眼傷係自己造成云云，辯以被害人
      張碧珠何有心生畏怖，亦難採為有利之認定，應依法予以
      論科。
    又上開事證已臻明確，被告具狀聲請被害人張碧珠之子及
      先生，欲證明被害人張碧珠並無心生畏懼之情云云，然被
      害人張碧珠之子及先生當時既不在警局，非現場目睹見聞
      者，無從知悉當時之實況；至於被害人張碧珠之子及先生
      有無如被告具狀所稱：該二人在法院要打被告云云，核與
      本件待證事項無涉，是該二人自無傳喚之必要，亦併此敘
      明。
三、新舊法比較：被告行為後，刑法第41條第8 項關於宣告刑均
    得易科罰金而定應執行之刑逾6 個月者，能否易科罰金之規
    定，亦有修正。於98年12月30日修正前之刑法第41條第8項
    原規定「第一項至第三項規定於數罪併罰，其應執行之刑未
    逾六個月者，亦適用之。」則如定應執行刑逾6 個月即不得
    易科罰金，嗣98年12月30日修正施行之刑法第41條第8 項規
    定：「第一項至第四項及第七項之規定，於數罪併罰之數罪
    均得易科罰金或易服社會勞動，其應執行之刑逾六月者，亦
    適用之。」是定應執行刑逾6 個月時仍得易科罰金，比較新
    舊法，此部分則以新修正之刑法第41條第8 項對被告較為有
    利，依前開說明，自應適用修正後刑法第41條第8 項規定。
四、核被告施添發上開所為，係犯刑法第277 條第1 項之傷害罪
    、同法第305 條之恐嚇危害安全罪。被告在上開計程車內，
    先後數次傷害被害人張碧珠之行為，係於密切接近之時間及
    同一地點實施，且所侵害之法益相同，各行為間之獨立性極
    為薄弱，依一般社會健全觀念，難以強行分開，在刑法評價
    上，應屬接續犯而論以一罪。其所犯上開傷害罪及恐嚇危害
    安全罪，犯意各別，行為互殊，應予分論併罰。被告有上開
    事實欄所載之前科及執行紀錄，有臺灣高等法院被告前案紀
    錄表附卷可稽，其受有期徒刑之執行完畢後，5 年以內故意
    再犯本件有期徒刑以上之上開2 罪，均為累犯，應依刑法第
    47條第1 項規定，各加重其刑。
六、原審就上開被告施添發傷害、恐嚇部分，因而適用刑法第2
    條第1 項但書、第277 條第1 項、第305 條、第47條第1 項
    、第41條第1 項前段、第8 項、刑法施行法第1 條之1 之規
    定，並審酌被告僅因細故，即率爾傷害張碧珠，並以言詞恐
    嚇張碧珠，使被害人張碧珠精神受有莫大之恐懼，所為實值
    非難，惟念其患有情感性精神疾病，情緒控制能力不佳，並
    斟酌被害人張碧珠所受之傷勢及被告犯罪之動機、目的、手
    段及生活情況等一切情狀，分別量處有期徒刑3 月、3 月，
    並諭知易科罰金，均以新台幣1 千元折算1 日，本院核認事
    用法，尚無不合，量刑亦屬允當，被告上訴意旨，就傷害部
    分，仍執上情屬義憤傷害、正當防衛、及量刑太重，就恐嚇
    部分，仍執前詞否認犯罪，指摘原判決不當，非有理由，應
    予駁回。
七、又原判決有關被告於98年1 月28日5 時40分許，對被害人林
    劉鎮恐嚇部分及定應執行刑部分，業經本院撤銷（詳如後述
    無罪部分），爰就上開駁回上訴有罪部分，另定其應執行刑
    如主文所示之刑，即定執行刑為有期徒刑4 月；並諭知如易
    科罰金，以1 千元折算1 日。
乙、無罪部分（即對被害人林劉鎮恐嚇部分）：
一、公訴意旨另略以：被告施添發於98年1 月28日5 時40分許，
    在高雄市苓雅區○○○路93號統一超商內，因詢問店員林劉
    鎮是否認識他未獲回應，而心生不滿，竟基於恐嚇之犯意，
    對被害人林劉鎮嚇稱「有膽出來，看我敢不敢打你」等語，
    以此加害生命、身體之事恐嚇林劉鎮，致林劉鎮心生畏懼而
    危害於安全，因認被告施添發此部分亦涉有刑法第305 條恐
    嚇危害安全罪嫌云云。
二、按犯罪事實應依證據認定之，無證據不得認定犯罪事實；又
    不能證明被告犯罪者，應諭知無罪之判決，刑事訴訟法第一
    百五十四條第二項、第三百零一條第一項分別定有規定。認
    定不利於被告之事實，須依積極證據，苟積極證據不足為不
    利於被告事實之認定時，即應為有利於被告之認定，更不必
    有何有利之證據。此之所謂證據，須確屬能為被告有罪之證
    明，而無瑕疵可指者，始足當之；再者，犯罪事實之認定，
    應憑證據，所謂證據，須適於為被告犯罪事實之證明者，始
    得採為斷罪資料，如未能發現相當證據，或證據不足以證明
    ，自不能以推測或擬制之方法以為裁判基礎；又所謂認定犯
    罪事實所憑之證據，雖不以直接證據為限，間接證據亦包括
    在內，然而無論直接或間接證據，其為訴訟上之證明，須於
    通常一般人均不致有所懷疑，而得確信其為真實之程度，始
    得據之為有罪之認定，倘其證明尚未達到此一程度，而有合
    理懷疑存在時，即應為無罪之判決（最高法院二十九年上字
    第三一○五號、三十年上字第八一六號、四十年台上字第八
    六號、五十三年台上字第二七五○號、七十六年台上字第四
    九八六號分別著有判例參照）。復事實審法院對於證據之取
    捨，依法雖有自由判斷之權，然積極證據不足證明犯罪事實
    時，被告之抗辯或反證縱屬虛偽，仍不能以此資為積極證據
    應予採信之理由；認定犯罪事實應依證據，為刑事訴訟法所
    明定，故被告否認犯罪事實所持之辯解，縱屬不能成立，仍
    非有積極證據足以證明其犯罪行為，不能遽為有罪之認定（
    最高法院三十年上字第四八二、一八三一號分別著有判例參
    照）。
三、公訴人認被告涉有上開恐嚇被害人林劉鎮犯行，無非以告
    訴人林劉鎮於警詢之指訴及偵查中之證述。證人陳威瑪於
    警詢及偵查中之證述等為主要論據。
四、訊據被告施添發堅決否認有對被害人林劉鎮恐嚇之犯行，辯
    稱：我沒有恐嚇被害人林劉鎮等語。
五、經查：
（一）被害人林劉鎮於警詢時固供證：我於98年l月28日5時40分
      許在任職的統一超商上大夜班，施添發進來店內買香煙，
      後來施添發問我認不認識他，我就看他有喝酒醉的樣子，
      就不回答他，施添發就對我生氣，說：「他帶女朋友，我
      不給他面子，並說我很大尾」，並辱罵我，還有一些很長
      的髒話我記不得，但是當場有一個女性的常客陳葳瑪在場
      用手機將當時的情況錄音，後來我沒理會施添發，要整理
      店內的貨品，施添發就拉扯我衣服，並說「有膽出來，看
      我敢不敢打你」，我聽了以後覺得心裡很害怕等語（見警
      二卷第3 頁）；於偵查中則具結證述：98年1 月28日5 點
      50 分 左右，施添發帶他女朋友來買煙，施添發有點喝酒
      ，買完後他問我認不認識他，我沒有回應他，他就說我不
      給他面子，他說他帶他女朋友來不給他面子，後來他就對
      我大小聲並且罵我等很長的髒話，他叫我報警，我報完警
      後就去櫃臺區補貨，他就衝過來推我，說有種叫我出去他
      要打我，然後我又報警1 次，警察就來了，警察來了之後
      ，他還在那邊罵我，還叫我出去他要打我，起初警察來時
      問我要如何處理，我有說沒事就算了，但他說他要告我妨
      害自由或恐嚇之類的等語（見偵二卷第10頁）。
（二）證人陳威瑪於警詢時亦有供證：我於98年1 月28日5 時快
      6 時左右、我去我住所附近的統一超商，一名男子在店內
      對著店員林劉鎮大聲，並辱罵店員髒話，我在場看到林劉
      鎮一直被罵，並被該男子拉扯要拖出店外，我因為擔心發
      生意外所以趕快走出店外用我的手機撥110 報案，我等警
      察到場後，發現該男子還繼續在辱罵林劉鎮，並好幾次用
      手指著店員，叫店員出店外要打他等語（見警二卷第4 頁
      ）；於偵查中則供證：施添發有用手指著店員要店員到外
      面，說要打他，那是警察還沒到之前的事情等語（見偵二
      卷第11頁）；於原審審理時亦具結證述：98年1 月28日我
      在高雄市苓雅區○○○路93號之統一超商有聽到被告對店
      員林劉鎮說「有膽出來，看我敢不敢打你」的話等語（見
      原審卷二第159頁）。
（三）是依上開被害人林劉鎮、證人陳威瑪之供詞，相互印證、
      補強，則被告施添發有於上開時、地對被害人林劉鎮謂「
      有膽出來，看我敢不敢打你」等語之情，尚非子虛。
（四）然被害人林劉鎮對於被告施添發對其前開所稱：「有膽出
      來，看我敢不敢打你」之語，是否有心生畏怖，其於警詢
      時係供證：我聽了以後覺得心裡很害怕等語；然其於偵查
      中則又供證：起初警察來時問我要如何處理，我有說沒事
      就算了等語。是被害人林劉鎮是否因被告施添發對其為上
      開「有膽出來，看我敢不敢打你」之語，究竟有無心生畏
      怖之情，實有存疑之處，嗣於本院審理時，經訊之：「被
      告跟你說的話，你是否真的會怕？」，則回答：「我不會
      怕，我不想理他，因為被告一直在那裡鬧，所以被告說叫
      我叫警察來，所以我就叫警察來，讓警察來處理，當時他
      有拉扯我的衣服，我把被告當成是發酒瘋不理他」等語（
      見本院卷第178 頁）。是被害人林劉鎮對於被告施添發上
      開之詞，既未達使被害人林劉鎮心生畏怖之地步；易言之
      ，即被告上開之詞，核與恐嚇危害安全罪，係指行為人以
      未來之惡害通知被害人，使其發生畏怖心理之要件不合，
      準此，自難謂被告施添發上開之語，業已構成刑法第305
      條之恐嚇危害安全罪行。至被害人林劉鎮於本院另證述：
      我是到了警察局的時候，被告要衝出來，在那邊叫囂，說
      要告我怎麼樣的，我才開始覺得害怕等語（見本院卷178
      頁）。則與本件前開恐嚇是否成立無涉，併此敘明。
（五）至證人簡玉玲於警詢時僅係供證稱：因為早上施添發先生
      ，好像跟樓下統一超商店員有爭執，施添發先生的朋友上
      樓告訴我，我下樓進入超商後，我看到施添發先生跟超商
      店員在爭執，但是為何爭執我不清楚，警察還沒到場時我
      覺得超商店員服務態度很差，警察到場以後，我們就一起
      到派出所等語（見警二卷第5 頁）。另證人龔芝萱於警詢
      及原審審時亦僅供證稱：我在早上聽到我朋友上樓說，施
      添發先生跟樓下統一超商店員有口頭的上的糾紛，我下樓
      以後因為他們很大聲嚇到我，所以我沒有進入超商，所以
      我也不知道他們在爭執什麼，我嚇到就跑掉了。因為當天
      我去找被告的時候已經很晚了，而且我們聊了很久。我去
      的時候沒有進去超商。我隱隱約約聽到超商裡面的對話內
      容，但是不是很清楚。我隱隱約約聽到什麼我沒有印象了
      。被告與超商的人彼此講的話我聽的不是很清楚等語（見
      警二卷第6 頁、原審卷二第5 頁）。依上開證人簡玉玲、
      龔芝萱之供證，既僅見聞被告施添發與被害人林劉鎮在店
      內爭執而已，自難憑此遽認被告施添發有對被害人林劉鎮
      恐嚇之情事。
六、綜上所述，被告之行為，核與刑法第305 條恐嚇危害安全之
    構成要件尚屬有間，而被告辯稱無此部分恐嚇犯行，尚非不
    可採信。此外，公訴人就被告犯罪事實，應負舉證責任，並
    提出證明之方法，因此公訴人對於犯罪事實，應負提出證據
    及說服之實質舉證責任，倘其指出證明之方法，無從說服法
    院以形成被告上開部分有罪之心證，揆諸上開說明，上開部
    分尚屬不能證明被告此部分之犯罪，原審未詳為推求，遽認
    被告施添發於98年1 月28日5 時40分許，在高雄市苓雅區○
    ○○路93號統一超商內，有成立對被害人林劉鎮恐嚇之犯行
    ，而予以論罪科刑，尚有未洽，被告執此聲明上訴，否認此
    部分犯罪，指摘原判決不當，為有理由，自應由本院將此部
    分及定執行刑一併撤銷改判，諭知被告此部分無罪之判決，
    如主文第2 項所示。又被告施添發就部分傳喚證人施用發、
    陳全利、簡玉玲等人，欲證明其無對被害人林劉鎮恐嚇之情
    ，自無必要，亦附此說明。
丙、有關被告施添發被訴毀損他人物品、妨害公務執行及致令公
    務員職務上掌管之物品不堪用部分，業經原審判決無罪。被
    訴公然侮辱被害人林劉鎮部分，則經原審判決公訴不受理；
    公訴人均未上訴，均已確定在案，不另論列，併此敘明。
據上論斷，應依刑事訴訟法第368 條，刑事訴訟法第369 條第1
項前段、第364 條、第299 條第1 項前段、第301 條第1 項、刑
法第51條第5 款，判決如主文。
本案經檢察官林敏惠到庭執行職務。
中    華    民    國    100     年    1   月    12    日
                 刑事第九庭     審判長法  官  莊秋桃
                                      法  官  范惠瑩
                                      法  官  田平安
以上正本與原本無異。
本件不得再上訴。
中    華    民    國    100     年    1   月    12    日
                                  書  記  官  馬蕙梅
附錄本判決論罪科刑法條：
刑法第277條第1項
傷害人之身體或健康者，處 3 年以下有期徒刑、拘役或 1 千元
以下罰金。
刑法第305條
以加害生命、身體、自由、名譽、財產之事，恐嚇他人致生危害
於安全者，處 2 年以下有期徒刑、拘役或 3 百元以下罰金。